【裁判字號】    98,訴,363
【裁判日期】    980327
【裁判案由】    偽造文書等
【裁判全文】
臺灣臺北地方法院刑事判決               98年度訴字第363號
公  訴  人  臺灣臺北地方法院檢察署檢察官
被      告  乙○○
                    國民
上列被告因偽造文書等案件，經檢察官提起公訴（起訴案號：97
年度偵續字第757號），因所犯非為死刑、無期徒刑、最輕本刑
為三年以上有期徒刑之罪或高等法院管轄第一審案件，被告於本
院準備程序進行中，就被訴事實為有罪之陳述，審判長於告知被
告簡式審判之旨，並聽取當事人之意見後，由本院裁定以簡式審
判程序審理，判決如下：
    主  文
乙○○行使偽造私文書，足以生損害於公眾及他人，處有期徒刑
參月，如易科罰金，以銀元參佰元即新台幣玖佰元折算壹日；外
交部領事事務局民國92年2月20日收件中華民國普通護照申請書
（護照號碼000000000）上偽造「甲○○」署押壹枚沒收；減為
有期徒刑壹月拾伍日，如易科罰金，以銀元參佰元即新台幣玖佰
元折算壹日；外交部領事事務局民國92年2月20日收件中華民國
普通護照申請書（護照號碼000000000）上偽造「甲○○」署押
壹枚沒收；又意圖為自己不法之所有，而侵占對於業務上所持有
之物，處有期徒刑柒月；減為有期徒刑參月拾伍日，如易科罰金
，以銀元參佰元即新台幣玖佰元折算壹日；應執行有期徒刑肆月
，如易科罰金，以銀元參佰元即新台幣玖佰元折算壹日，緩刑參
年。外交部領事事務局民國92年2月20日收件中華民國普通護照
申請書（護照號碼000000000）上偽造「甲○○」署押壹枚沒收
。
    事  實
一、乙○○原係臺北市中山區○○○路11號3樓之2東聯旅行社之
    業務員，負責辦理客人護照申請之業務，為從事業務之人。
    緣乙○○在其任上開職務時之民國92年2月21日，因甲○○
    奉派前往新加坡爭取訂單，而將已逾期之舊護照，交付所任
    職之萬國公司委託東聯旅行社辦理新護照事宜，乙○○竟基
    於行使偽造私文書之故意，未經甲○○同意，擅自在新護照
    申請書持照人英文姓名欄上，將甲○○原本之英文姓名：Ｃ
    ＨＯＵＣＨＷＡＮ－ＣＨＩＡ，變更為ＣＨＯＵＣＨＵＡＮ
    －ＣＨＩＡ，並在緊急聯絡人欄上，擅自填寫甲○○已之
    父周錦理，又在曾否領有中華民國護照欄上，勾選「否」之
    選項後，偽簽甲○○之姓名，表示係甲○○授權填寫，旋持
    向外交部領事事務局行使，致生損害於甲○○權益及外交部
    領事事務局核發護照之正確性；嗣另行意圖為自己不法之所
    有，將其業務上所保管之甲○○原委託辦理之舊護照易持有
    為所有而侵占入己並自行處分，迄未歸還予甲○○，而足生
    損害於甲○○。
二、案經甲○○訴由臺北市政府警察局中山分局報告臺灣臺北地
    方法院檢察署檢察官偵查起訴。
    理  由
一、訊據被告乙○○對於上開事實坦承不諱，核與告訴人甲○○
    於警訊及偵、審中指、證述及證人張坤來、陳秘章、張榮順
    於偵查中證述情節相符（甲○○：偵(一)卷34、35、36、42頁
    ，張坤來：偵(一)卷35、36、43頁，陳秘章：偵(一)卷37、38、
    53、55頁，張榮順：偵(二)卷12、15頁，均含結文）並有交通
    部觀光局執行違反觀光條例事件處分書（偵(一)卷11、14頁）
    、甲○○護照申請書、護照簽證頁、東聯旅行社報告書（同
    卷15 -18、30、31、49、50頁）、外交部領事事務局函（同
    卷48-50頁）、周錦理死亡證明書（同卷67頁）在卷可稽，
    事證明確，其犯行洵堪認定。
二、按行為後法律有變更者，適用行為時之法律，但行為後之法
    律有利於行為人者，適用最有利於行為人之法律，刑法第2
    條第1項定有明文，被告行為後，刑法施行法第1之1條業於
    95 年6月14日增訂公布，於95年6月16日生效施行，該條規
    定：「中華民國94年1月7日刑法修正施行後，刑法分則編所
    定罰金之貨幣單位為新台幣。94年1月7日刑法修正時，刑法
    分則編未修正之條文定有罰金者，自94年1月7日刑法修正施
    行後，就其所定數額提高為30倍。但72年6月26日至94年1月
    7 日新增或修正之條文，就其數額提高為3倍。」，查本件
    論罪科刑之刑法分則編條文（第336條第2項）為72年6月25
    日以前即已制訂生效、72年6月26日至94年1月7日均未曾修
    正、且條文中定有罰金規定之條文，於95年7月1日即94年1
    月7日刑法修正施行後，固應依刑法施行法第1之1條規定，
    改以新台幣計算罰金數額，且提高罰金數額至30倍；然被告
    行為時，依上開刑法分則編條文、罰金罰鍰提高標準條例第
    1條、現行法規所定貨幣單位折算新台幣條例第2條規定，罰
    金數額則係以銀元（以新台幣之3倍折算）計算、提高為2倍
    至10倍，二者所定罰金提高後之額度均相同。況倘於個案中
    宣告罰金刑時，依修正前刑法第33條第5款規定，罰金最低
    額可為銀元1元（即新台幣3元），然依修正後刑法第33條第
    5 款規定，罰金最低額則為新台幣1000元，此種行為後法律
    有變更之情形，比較結果，行為後之法律並無較有利於行為
    人可言，本院自應以刑法94年1月7日修正前、仍依銀元計算
    罰金數額，且依刑法施行法第1之1條規定提高罰金數額至30
    倍之刑法分則編條文論處（參95年12月13日至15日臺灣高等
    法院暨所屬各法院法律座談會決議）。又刑法第51條第5款
    關於數罪併罰，宣告多數有期徒刑而定其應執行刑規定，其
    最長期由修正前不得逾20年，修正為不得逾30年，修正後刑
    法固非於修正前行為人所犯數罪而定其應執行刑逾20年之情
    形，惟因本件無論適用修正前或後之該條款，均無不利於被
    告，是應逕行適用舊法規定（最高法院95年5月23日即95年
    第8次刑事庭會議決議）。
三、核被告所為，係犯刑法第216條、第210條行使偽造私文書罪
    及同法第336條第2項業務侵占罪。被告偽造署押係偽造私文
    書之階段行為；偽造私文書之低度行為，應為行使之高度行
    為吸收，均不另論罪。所犯上開二罪，犯意各別，構成要件
    亦異，顯係另行起意，應予分論併罰。公訴人未併就被告行
    使偽造私文書部分行為起訴，因此與已起訴之偽造私文書行
    為，有實質上一罪關係，依審判不可分原則，本院得予審判
    。爰審酌被告素行、犯罪動機、所生危害及犯後坦誠，顯有
    悔意等一切情狀，從輕量處如主文所示之刑。又被告犯罪在
    96 年4月24日以前，依中華民國96年罪犯減刑條例第2條第1
    項第3款，應各減輕其刑二分之一。又被告行為後，刑法第
    41 條業於94年2月2日修正公布，且依刑法施行法第10條之1
    規定，於95年7月1日生效施行，關於易科罰金之折算標準，
    原規定為以銀元1元以上3元以下折算1日，修正後規定則為
    以新台幣1千元、2千元、3千元折算1日，故修正後易科罰金
    折算標準之規定並無較有利於行為人可言，是依前開說明，
    自應適用被告行為時之法律即95年7月1日修正生效施行前之
    刑法第41條第1項前段及第2項規定，定易科罰金之折算標準
    ；至修正生效施行前之刑法第41條第1項雖另有限於「因身
    體、教育、職業或家庭之關係或其他正當事由，執行顯有困
    難者」始准易科罰金之規定，此為修正後刑法第41條第1項
    所無之限制，然有關宣告有期徒刑、拘役應否准許易科罰金
    執行之換刑處分，應由裁判法院之檢察官指揮之，刑事訴訟
    法第457條第1項定有明文，上開規定核均屬檢察官指揮執行
    時所應斟酌裁量之事項，而非法院裁判時所應審酌者，故修
    正生效施行前刑法第41條第1項雖有上開規定，然就本院僅
    宣告易科罰金之折算標準，並非准許易科罰金與否而言，對
    於被告並無不利之處，是上開經減刑後之刑度及定應執行刑
    之刑度均應依上開減刑條例第7條、第9條及修正前刑法第41
    條第1項前段、第2項准予易科罰金，附此敘明；又罰金罰鍰
    提高標準條例第2條因上開刑法第41條修正後，已特別就易
    科罰金之折算標準定有明文，認無存在必要而於95年5月17
    日修正刪除，並於95年7月1日生效，然本件既仍適用修正前
    刑法第41條第1項前段之規定定被告易科罰金之折算標準，
    自仍應適用修正前罰金罰鍰提高標準條例第2條之規定提高
    折算之罰金數額，亦此敘明，且為免與刑法第41條第1項修
    正施行後所定易科罰金折算標準改採新臺幣計算產生混淆誤
    解起見，另引用現行法規所定貨幣單位折算新臺幣條例第2
    條明定易科罰金折算標準及折算新臺幣之數額，均如主文所
    示。
四、被告未曾受有期徒刑以上刑之宣告，有台灣高等法院被告前
    案紀錄存卷可按，亦為其所是認，其因一時失慮致罹法典，
    經此偵、審教訓，應知所悔悟，信無再犯之虞，本院認為所
    宣告刑以暫不執行為當，爰併予宣告緩刑參年，以勵自新。
五、外交部領事事務局92年2月20日收件中華民國普通護照申請
    書（護照號碼000000000）上偽造甲○○署押一枚，應依刑
    法第219條沒收。
據上論斷，應依刑事訴訟法第273條之1第1項、第299條第1項前
段，刑法第2條第1項、第216條、第210條、第336條第2項、第74
條第1項第1款、第219條，修正前刑法第51條第5款、第41條第1
項前段、第2項，刑法施行法第1條之1、修正前罰金罰鍰提高標
準條例第2條，現行法規所定貨幣單位折算新台幣條例第2條，中
華民國96年罪犯減刑條例第2條第1項第3款、第7條、第9條判決
如主文。
本案經檢察官李濠松到庭執行職務。
中    華    民    國    98    年    3     月    27    日
                  刑事第十二庭  法  官  李英豪
以上正本證明與原本無異。
如不服本判決應於收受送達後10日內向本院提出上訴書狀，並應
敘述具體理由；其未敘述上訴理由者，應於上訴期間屆滿後20日
內向本院補提理由書（均須按他造當事人之人數附繕本）「切勿
逕送上級法院」。
告訴人或被害人如對於本判決不服者，應具備理由請求檢察官上
訴，其上訴期間之計算係以檢察官收受判決正本之日期為準。
                                書記官  巫美華
中    華    民    國    98    年    3     月    30    日
附錄本案論罪科刑法條全文
刑法第216條
行使第210條至第215條之文書者，依偽造、變造文書或登載不實
事項或使登載不實事項之規定處斷。
刑法第210條
偽造、變造私文書，足以生損害於公眾或他人者，處5年以下有
期徒刑。
刑法第336條
對於公務上或因公益所持有之物，犯前條第1項之罪者，處1年以
上7年以下有期徒刑，得併科5千元以下罰金。
對於業務上所持有之物，犯前條第1項之罪者，處6月以上5年以
下有期徒刑，得併科3千元以下罰金。
前二項之未遂犯罰之。


司法院資訊處製作；財團法人民間司法改革基金會備份。
